臺灣高等法院刑事裁定
111年度聲再字第206號
再審聲請人
即受裁定人  陳胤文


上列聲請人因聲請再審案件，對於本院110年度聲再字第654號，
中華民國110年12月30日駁回聲請再審裁定，聲請再審，本院裁
定如下：
    主  文
再審之聲請駁回。 
    理  由
一、聲請意旨略稱：
  ㈠再審聲請人即受裁定人陳胤文（下稱聲請人）為聲請人家族
    及家庭無端遭吳淑卿侵害破壞殆盡，如此吳淑卿竟備受保護
    、全身而退，人格權與財產權遭侵害，司法卻沒判給聲請人
    ，致聲請人生病無法工作危及生存權，擴散到聲請人一家五
    口，此是否有違憲、違反基本人權，聲請憲法法庭審理擴大
    解釋。
  ㈡聲請人自訴吳淑卿背信等案，由本院110年度聲再字第654號
    審理中，因聲請人無力聘請律師辯護，且本身雖不熟悉法律
    ，但仍有在努力研究、探討法律，並對法律學術與實務有獨
    到見解，因所牽涉案件又相當複雜，非一般專業人士得以想
    像與感同身受，是希望選任洪士雯為自訴代理人。洪士雯雖
    非律師，但為大學法律學研究所碩士，並曾從事法律工作，
    有足夠法學知識，具學術研究討論與實務經驗，可為聲請人
    利益自訴辯論，聲請人亦是如此具有學術研究探討與實務經
    驗。
　㈢刑事訴訟法第319條第2項、同法第161條、第163條雖修正為
    「改良式當事人進行主義」，但是委任律師自訴行情在新臺
    幣（下同）10萬元或12萬元起跳，超出聲請人遭吳淑卿長達
    多年侵害成弱勢之能力範圍，且聲請人與洪士雯均具有相當
    法律知識及實務經驗可清楚適當陳述，比一般執業律師對整
    件案件瞭若指掌，絕對有勝訴的極大可能，這才是真正落實
    平等及保障人權，否則妨害聲請人法律訴訟權。且自訴原非
    強制律師代理，交付審判能為自訴，而自訴又要強制代理，
    根本違反憲法第15、16條規定。爰請將原裁定廢棄，准予聲
    請人選任洪士雯代理自訴辯護人云云。
二、按刑事訴訟法第5編「再審」之規定，乃為了排除「確定判
    決」認定事實違誤所設之非常救濟途徑，因此再審之對象應
    僅限於有罪、無罪、免訴或不受理之「判決」，此觀刑事訴
    訟法第420條至第422條之規定自明。而「確定之裁定」，並
    無準用上開再審之規定，是對於「確定之裁定」，除得依刑
    事訴訟法相關程式救濟外，均不得為再審之對象。又得否作
    為聲請再審之客體，以及再審之聲請是否具備合法條件，受
    理再審聲請之法院，應先加審查，若其聲請再審之程序違背
    規定時，即應以其聲請不合法，依刑事訴訟法第433條前段
    規定裁定駁回之；必再審之客體無誤，並聲請符合法定程式
    ，始能進而審究其再審有無理由（最高法院107年度台抗字
    第942號、110年度台抗字第800號裁定意旨參照）。
三、經查：
  ㈠聲請人因自訴吳淑卿背信等案件，欲聲請以非律師之洪士雯
    為自訴代理人，然經臺灣士林地方法院以110年度審聲字第1
    1號裁定駁回自訴人之聲請，聲請人不服提起抗告，再經本
    院以110年度抗字第1294號裁定抗告駁回，聲請人對本院駁
    回抗告之裁定聲明異議，再經本院以110年度聲字第3568號
    裁定駁回聲明異議之聲請，聲請人不服而提起抗告，又經最
    高法院以110年度台抗字第1879號裁定抗告駁回，聲請人再
    就上開110年度台抗字第1879號裁定聲請再審，經最高法院1
    10年度台聲字第285號裁定駁回其聲請；聲請人另就本院前
    揭110年度聲字第3568號裁定提起再審，經本院110年度聲再
    字第614號裁定再審之聲請駁回，並於110年12月24日駁回其
    抗告，聲請人便就本院110年度聲再字第614號再審裁定提起
    再審，仍經本院110年度聲再字第654號駁回再審之聲請，嗣
    不服該裁定而提起抗告，再經本院110年度聲再字第654號裁
    定抗告駁回等情，有本院被告前案紀錄、上開裁定等件在卷
    可按。
  ㈡聲請人本件仍對本院110年度聲再字第654號裁定聲請再審，
    揆諸前開規定及說明，因裁定不得作為再審之客體，故聲請
    人之聲請再審程序顯屬違背規定，且無從補正，自應從程序
    上予以駁回。且本件聲請再審之程序違背規定已明，顯無通
    知聲請人到場聽取意見之必要，庶免徒然浪費有限之司法資
    源，併此敘明。
  ㈢末按當事人、代理人、辯護人或輔佐人對於審判長或受命法
    官有關證據調查或訴訟指揮之處分不服者，除有特別規定外
    ，得向法院聲明異議；法院應就前項異議裁定之，刑事訴訟
    法第288條之3定有明文；再當事人得依刑事訴訟法第288條
    之3規定，向法院聲明異議者，除有特別規定外，以判決前
    ，對於審判長或受命法官有關證據調查或訴訟指揮之「處分
    不當」者為限，最高法院109年度台抗字第497號裁定意旨亦
    同此。查本案原確定裁定亦非刑事訴訟法第288條之3、第48
    4條所定得聲明異議之客體，揆諸上開說明，法院亦無從予
    以審究。是聲請人併以「異議聲請」表明不服，亦於法未合
    ，附此說明。至聲請意旨雖另以強制律師代理之規定違憲，
    請求聲請憲法法庭審查云云，然其既未指摘本件所應適用之
    法律有如何牴觸憲法之虞，核與憲法訴訟法關於法院聲請法
    規範憲法審查之規定未合，本院自無從聲請憲法法庭審查，
    附此敘明。
據上論斷，依刑事訴訟法第433條前段，裁定如主文。
中　　華　　民　　國　　111 　年　　6 　　月　　30　　日
                  刑事第二十三庭審判長法　官  許永煌
　　　　　　　　　　　　　　　　　    法　官  黃美文
　　　　　　　　　　　　　　　　　    法　官  雷淑雯
以上正本證明與原本無異。
如不服本裁定，應於收受送達後5日內向本院提出抗告狀。
                                      書記官  林立柏
中　　華　　民　　國　　111 　年　　7 　　月　　5 　　日